【裁判字號】    90,訴,726
【裁判日期】    900629
【裁判案由】    偽造有價證券
【裁判全文】
臺灣高雄地方法院刑事判決                            九十年度訴字第七二六號
    公  訴  人  臺灣高雄地方法院檢察署檢察官
    被      告  乙○○
    指定辯護人  本院公設辯護人丙○○
右列被告因偽造有價證券案件，經檢察官提起公訴（八十九年度偵字第二一七二０號
），本院判決如左：
    主    文
乙○○意圖供行使之用，而偽造有價證券，處有期徒刑貳年。緩刑伍年。偽造如附表
所示之支票貳紙，均沒收之。
    事    實
一、緣丁○○於民國八十六年十月間，將其所有如附表所示未載發票年月日之支票二
    紙，交由甲○○委託乙○○代為調現，並授權乙○○如調得款項時，始可在該支
    票內填載發票年月日。詎乙○○未調得款項，仍意圖供行使之用，於八十七年十
    月間某日，未經丁○○之授權，接續在附表所示之二紙支票上，擅自填載發票日
    期為八十六年十二月三十日，而偽造有價證券。復基於行使之犯意，於八十七年
    五月二日，將該二紙支票提示付款，經退票後，又接續於八十七年十月二十一日
    ，持該二紙支票向本院院聲請核發支付命令。
二、案經丁○○訴由臺灣高雄地方法院檢察署檢察官偵查起訴。
    理    由
一、訊據被告乙○○固坦承在附表所示之二紙支票內填載發票年月日並持以行使等事
    實供承不諱，惟矢口否認有何偽造有價證券之犯行，辯稱：「附表所示之二紙支
    票係甲○○委託伊代為調現，後來未調得款項，而甲○○因欠伊錢，即將該支票
    作為抵押，並授權伊填載發票日期。」云云。經查：前開事實業經告訴人丁○○
    於偵查及本院審理時指訴明確，並經證人甲○○到庭證稱：「我沒有同意被告把
    告訴人的支票提示付款，我欠被告一百九十七萬六千七百六十元，我有交我朋友
    紀靜英在泛亞銀行票號ＬＣ0000000號的支票一紙交給被告作為擔保。我
    不可能再同意被告將告訴人的支票軋進去銀行。」（見本院九十年四月三十日、
    同年六月四日訊問筆錄）等語，此外，復有被告偽造如附表所示之支票影本二紙
    附卷可稽，堪認被告確係未經告訴人之同意而於附表所示之二紙支票內填載發票
    日期。參諸被告持如附表所示之二紙支票，向本院聲請對告訴人核發支付命令，
    經告訴人提出異議，並經法院就此給付票款之訴為實質審理後，亦認為被告係無
    權填載發票日，而判決被告之訴駁回確定，此亦有本院高雄簡易庭八十八年度雄
    簡字第一０六七號民事簡易訴訟程序第一審卷宗影本及本院八十八年度簡上字第
    四六九號判決書影本在卷可資佐證。從而，被告前揭所辯顯係事後飾卸之詞，委
    無可採。至辯護人另辯稱：「發票日期為支票之絕對必要記載事項，若未完成應
    記載事項，該票據為無效票，從而，本件被告係於未載發票日期之支票內填載發
    票日期，應無偽造有價證券之問題。」云云。惟查：本件被告尚未調得款項，而
    擅自在附表所示之二紙支票內填載發票日期，有違發票人之意思，即與未受委任
    ，擅權制作無異，仍應成立偽造有價證券，此有最高法院五十二年臺上字第三五
    二九號判例可資參照，是辯護人上開所辯，洵無可採。本件事證已臻明確，被告
    右揭犯行洵堪認定。
二、按支票係有價證券，被告未經同意即擅自於附表所示之二紙支票內填載發票日期
    ，並持以行使，核其所為，係犯刑法第二百零一條第一項之意圖供行使之用而偽
    造有價證券罪。又其偽造有價證券後復持以行使行為，其行使之低度行為應為偽
    造有價證券之高度行為所吸收，不另論罪。又被告先後二次行使偽造有價證券之
  行為，係基於同一犯意下之接續行為，僅侵害一個法益，只論以一罪。查偽造有
    價證券罪之最輕本刑為有期徒刑三年，被告因一時失慮，致觸刑章，且所偽造之
    支票僅有二紙且金額非鉅，觀其犯罪情節尚非重大，情輕法重，堪予憫恕，雖宣
    告法定最低本刑，猶嫌過重，爰依刑法第五十九條規定，酌量減輕其刑。爰審酌
    被告之犯罪動機、目的、手段、品行、智識程度，及犯罪後尚飾詞狡辯，不知悔
    改等一切情狀，量處如主文所示之刑。末查被告前未曾受有期徒刑以上刑之宣告
    ，有臺灣高雄地方法院檢察署刑案資料查註紀錄表在卷可憑，經此偵審程序，應
    知所警惕，當無再犯之虞，本院因認對其所宣告之刑，以暫不執行為適當，爰併
    予宣告緩刑五年。偽造如附表所示之支票二紙，係偽造之有價證券，應依刑法第
    二百零五條之規定，併予宣告沒收。
據上論斷，應依刑事訴訟法第二百九十九條第一項前段、刑法第二百零一條第一項、
第五十九條、第七十四條第一款、第二百零五條，罰金罰鍰提高標準條例第一條前段
，判決如主文。
中      華      民      國      九十    年      六      月    二十九    日
                                  臺灣高雄地方法院刑事第七庭
                                      法  官  蔡  正  雄
右正本證明與原本無異。
如不服本判決，應於判決送達後十日內，向本院提出上訴狀。
                                      書記官  許  雅  惠
中      華      民      國      九十    年      六      月    二十九    日
附錄本判決論罪之法條：
刑法第二百零一條第一項：
意圖供行使之用，而偽造、變造公債票、公司股票或其他有價證券者，處三年以上十
年以下有期徒刑，得併科三千元以下罰金。
附表：
付款人：高雄市第三信用合作社瑞祥分社、帳號：二七五－０之支票二紙：
┌─────────────────┬────────────────┐
│  支票號碼                        │金額（新臺幣）                  │
├─────────────────┼────────────────┤
│  ＲＡＡ0000000            │五萬元                          │
├─────────────────┼────────────────┤
│  ＲＡＡ0000000            │五萬元                          │
└─────────────────┴────────────────┘


司法院資訊處製作；財團法人民間司法改革基金會備份。
